【裁判字號】    92,台上,5486
【裁判日期】    921002
【裁判案由】    偽造文書等罪
【裁判全文】
最高法院刑事判決                              九十二年度台上字第五四八六號
    上  訴  人
    即 自訴 人  乙○○
    上  訴  人
    即  被  告  甲○○
    選任辯護人  陳鴻飛律師
    被      告  丙○○
右上訴人等因乙○○自訴被告等偽造文書等罪案件，不服台灣高等法院中華民國九十
年四月十八日第二審判決（八十九年度上訴字第五五七號，起訴案號：台灣台北地方
法院八十八年度自字第七０四號），提起上訴，本院判決如左：
    主  文
上訴駁回。
    理  由
一甲○○部分
按刑事訴訟法第三百七十七條規定，上訴於第三審法院，非以判決違背法令為理由，
不得為之。是提起第三審上訴，應以原判決違背法令為理由，係屬法定要件。如果上
訴理由狀並未依據卷內訴訟資料，具體指摘原判決不適用何種法則或如何適用不當，
或所指摘原判決違法情事，顯與法律規定得為第三審上訴理由之違法情形，不相適合
時，均應認其上訴為違背法律上之程式，予以駁回。本件上訴人即被告甲○○上訴意
旨略稱：(一)本件行為時鍾青雲已死亡，已非犯罪時直接被害人，本件自訴人乙○○自
不得以刑事訴訟法第三百十九條第一項但書提起自訴。依最高法院四十六年台上字第
一三０五號判例意旨，及自訴狀所訴上訴人犯罪事實，自訴人並非本件犯罪被害人無
權提起自訴，不能為實體判決，原判決有受理訴訟不當之違法。上訴人雖領取新台幣
（下同）九千八百元及六萬三千六百元二筆為自鍾青雲遺產中取回喪葬費，嗣因其他
繼承人反對，再予回存，自訴人並無法益被害，自訴人亦非直接被害人。(二)原判決既
認鍾青雲存摺、印章為鍾青雲生前交丙○○保管，且認關於八百五十餘萬元部分為鍾
青雲生前授權而非偽造文書，不認上開二筆共七萬餘元，亦為生前授權，判決顯然
矛盾。(三)僅就蓋用印章於提款單及尚未向銀行為領款之行為而論，自訴人及二家銀行
均非盜用印章之被害人，且關於行使提款單部分，自訴事實並無提及，原判決受理訴
訟不當云云。
惟查原判決依憑上訴人甲○○不利於己之部分自白，自訴人乙○○不利於甲○○之部
分指述，鍾青雲死亡證明書、甲○○所填具之台北市第二信用合作社活期儲蓄存款支
款條及台北銀行存摺類存款取款憑單影本等證據，資以認定甲○○有原判決事實欄所
記載之犯罪事實，因而撤銷第一審關於甲○○行使偽造私文書部分（不包括自訴狀追
加部分）之判決，改判論處甲○○共同連續行使偽造私文書，足以生損害於他人罪刑
（處有期徒刑月，如易科罰金以佰元折算壹日），並依法諭知緩刑貳年，對於甲
○○否認有本件偽造私文書之犯行辯稱：是伊母親丙○○為結清該帳戶而提領出，後
因自訴人有意見，旋將之存回云云，認係卸責之詞，在判決內詳予指駁。對於自訴意
旨另認甲○○涉犯偽造私文書部分（即自訴狀附表編號一至八部分），經綜合調查證
據之結果，認此部分犯罪均屬不能證明，以與前開論罪科刑部分有連續犯之裁判上一
罪關係，不另為無罪之諭知，亦在判決內說明其證據取捨及判斷之理由。另關於自訴
人追加追訴部分，經綜合調查證據之結果，依憑證人盧立華之證言，及其所提之出資
比例表、土地登記簿謄本，認甲○○雖在八十八年十一月二十五日百齡建設股份有限
公司之會議紀錄上簽具鍾青雲之姓名，但該公司出席會議之人均知鍾青雲已死亡，其
真意係表明鍾青雲繼承人之身分出席，僅係表示確有鍾青雲之繼承人參與會議，對鍾
青雲其他繼承人及其他人並無損害可言，甲○○並無偽造文書之犯意，自不能以偽造
私文書罪相繩，第一審諭知甲○○此部分被訴偽造私文書部分無罪，於法並無不合，
予以維持，駁回自訴人此部分在第二審之上訴，亦在判決內詳載其證據取捨及判斷之
理由。原判決上開所為論述，核與卷證資料相符，從形式上觀察，並無違背法令之情
形。查自訴人為鍾青雲之女，為直系血親，亦為鍾青雲之遺產繼承人之一，對於其父
生前之遺產有無被盜領（以偽載不實之銀行存款轉帳單或提款單之方法），得以直系
血親之身分提起，對於其父死亡後之遺產有無被盜領（同前），則得以其為遺產繼承
人之一之身分提起，依刑事訴訟法第三百十九條第一項之規定，於法均無不合。又本
院四十六年台上字第一三０五號判例已不再援用，上訴意旨(一)之指摘尚有誤會。又按
認事採證、證據之取捨及證據證明力之判斷，俱屬事實審法院之職權，苟無違背證據
法則，自不能指為違法。原判決對於上訴人有本件犯行，已說明其依憑之證據及理由
，對於上訴人之辯解，認不可採，亦在判決內詳述其不予採納之理由，並無其餘上訴
意旨所指違背法令之情形。甲○○上訴意旨對於原判決關於甲○○偽造私文書部分指
摘其違背法令，顯與法律規定得為第三審上訴理由之違法情形不相適合，應認此部分
上訴違背法律上之程式，予以駁回。至甲○○牽連所犯之刑法第三百三十九條第一項
之詐欺罪，原判決不另為不受理之諭知部分，依刑事訴訟法第三百七十六條之規定，
屬不得上訴第三審之案件，此部分上訴自為法所不許，應併予駁回，併此明。
二乙○○上訴部分
查上訴期間為十日，自送達判決書後起算，刑事訴訟法第三百四十九條前段定有明文
。本件上訴人即自訴人乙○○自訴甲○○、丙○○偽造文書案件，經原審判決後，於
民國九十年五月一日對上訴人寄存送達，有送達證書附卷可按，其上訴期間截至五月
十二日已屆滿，乃竟延至同年五月十七日始行提起上訴，顯已逾期，應認乙○○之上
訴不合法，予以駁回。
據上論結，應依刑事訴訟法第三百九十五條前段，判決如主文。
中      華      民      國    九十二    年      十      月      二      日
                              最高法院刑事第八庭
                                  審判長法官  莊  登  照
                                        法官  洪  明  輝
                                        法官  黃  一  鑫
                                        法官  魏  新  和
                                        法官  林  秀  夫
      右正本證明與原本無異
                                              書  記  官
中      華      民      國    九十二    年      十      月      八      日


司法院資訊處製作；財團法人民間司法改革基金會備份。
